【裁判字號】    95,訴,2002
【裁判日期】    950807
【裁判案由】    毒品危害防制條例
【裁判全文】
臺灣板橋地方法院刑事判決              95年度訴字第2002號
公  訴  人  臺灣板橋地方法院檢察署檢察官
被      告  甲○○
上列被告因違反毒品危害防制條例案件，經檢察官提起公訴（九
十五年度毒偵字第三三一四號），被告於準備程序認罪，本院以
簡式審判程序判決如下：
    主  文
甲○○連續施用第壹級毒品，累犯，處有期徒刑壹年壹月。扣案
第壹級毒品海洛因壹包（淨重零點貳公克）沒收銷燬之。
    事  實
一、甲○○前因違反麻醉藥品管理條例及肅清煙毒條例等案件，
    經法院分別判處有期徒刑三年二月、四年確定，嗣經本院以
    八十三年度聲字第二八一號裁定定其應執行刑為有期徒刑七
    年後，甲○○業於八十三年一月二十一日入監執行，經歷假
    釋及撤銷假釋後，尚餘殘刑四年二月十四日。其於八十九年
    間，因施用毒品案件，經觀察、勒戒後認有繼續施用毒品之
    傾向，而於八十九年二月二十九日入戒治處所接受強制戒治
    ，至同年七月二十八日始停止戒治（其執行完畢日期為九十
    年二月十六日，並經臺灣板橋地方法院檢察署於九十年三月
    二十日以九十年度戒毒偵字第二一八為不起訴處分確定），
    同日並轉執行前揭殘刑，迄九十三年六月十三日始縮刑期滿
    執行完畢（此於本案已構成累犯）。另於前揭強制戒治執行
    完畢後五年內，再犯施用第一、二級毒品罪，而經本院於九
    十五年一月十八日以九十四年度訴字第六二五三號分別判處
    有期徒刑一年（施用第一級毒品罪部分）及四月（施用第二
    級毒品罪部分），並定其應執行之刑為有期徒刑一年二月，
    上訴後，復經臺灣高等法院於九十五年四月十九日以九十五
    年度上訴字第九一七號判決上訴駁回而告確定。詎猶不知悔
    改，竟又基於施用第一級毒品之概括犯意，自九十五年四月
    二十日後某時起至同年月二十六日九時許止，在其位於臺北
    縣三重市○○街二一二號六樓住處內，以注射針筒注射之方
    式，平均每一至二日施用一次之頻率，連續施用第一級毒品
    多次。嗣經警於九十五年四月二十六日十六時二十分許，在
    上址當場查獲甲○○，並扣得第一級毒品海洛因一包（淨重
    ０點二公克），因而查悉上情。
二、案經臺北市政府警察局萬華分局移送臺灣板橋地方法院檢察
    署檢察官偵查起訴。
    理  由
一、上揭犯罪事實，業據被告甲○○於本院審理時坦承不諱，其
    於九十五年六月二十六日為警查獲後所採集之尿液，經送請
    臺灣檢驗科技股份有限公司檢驗後，確呈鴉片類陽性反應，
    有該公司濫用藥物尿液檢驗報告附卷可稽（毒偵字卷第三九
    頁），另扣案白粉一包經警初步鑑驗後，亦呈嗎啡、海洛因
    反應，有初步鑑驗報告單在卷可查（毒偵字卷第十七頁），
    參以被告前有多次施用第一級毒品海洛因之紀錄，而施用海
    洛因之成癮性及復犯率極高，戒除不易，堪認其前揭自白屬
    實。次查被告有前揭犯罪事實所示觀察勒戒、強制戒治紀錄
    ，並曾於強制戒治執行完畢（即九十年二月十六日）後五年
    內再犯施用第一、二毒品罪，而經本院於九十五年一月十八
    日以九十四年度訴字第六二五三號判處應執行刑有期徒刑一
    年二月，上訴後，復經臺灣高等法院於九十五年四月十九日
    以九十五年度上訴字第九一七號判決上訴駁回而告確定，有
    臺灣高等法院前揭判決書及被告前案紀錄表各一份附卷可參
    ，其於強制戒治執行完畢釋放後五年內再犯本案施用毒品犯
    行事證明確，應依法予以論罪科刑。
二、本案被告行為後，刑法及其施行法業於九十五年七月一日修
    正施行，關於新舊法律變更之比較適用，原則上應就罪刑有
    關之共犯、未遂犯、想像競合犯、牽連犯、連續犯、結合犯
    ，以及累犯加重、自首減輕暨其他法定加減原因（如身分加
    減）與加減例等一切情形，綜其全部罪刑之結果而為比較（
    最高法院九十五年第八次會議關於中華民國刑法九十四年修
    正施行後之法律比較適用決議第一點第(四)小點參照），而此
    次修法與本案罪刑相關者，有刑法第十一條、第四十七條、
    第五十六條等規定，本院認(1)修正後刑法第十一條已明定刑
    法總則於其他法律有刑罰或「保安處分」之規定者，亦適用
    之，依其立法理由，乃為使法規範明確，故修正後之新法並
    未較舊法有利於被告；(2)就累犯部分，修正後刑法第四十七
    條雖增定第二項，並將第一項修正為受徒刑之執行完畢，或
    一部之執行而赦免後，五年以內「故意」再犯有期徒刑以上
    之罪者，為累犯，然因被告本案犯行屬故意犯罪，無論依據
    修正前後之規定，均將成立累犯，亦即修正後之規定並未較
    有利於被告；(3)修正後刑法已刪除第五十六條關於連續犯之
    規定，亦即本案被告在前述三個時間分別犯竊盜罪，如依修
    正後之規定，僅能分論併罰，再定其應執行之刑，此較諸修
    正前僅論以一罪並加重其刑，並未更有利於被告。經綜合比
    較前述各項法律變更之結果後，本案因修正後之規定並未對
    被告更為有利，依據修正後刑法第二條第一項前段，應一體
    適用修正前刑法之規定，合先敘明。
三、核被告所為，係犯毒品危害防制條例第十條第一項之施用第
    一級毒品罪。其施用前、後持有第一級毒品之低度行為，應
    為其施用第一級毒品之高度行為所吸收，不另論罪。其先後
    多次施用第一級毒品犯行之時間緊接，地點、方式相同，顯
    係基於概括犯意反覆為之，屬連續犯，爰依修正前刑法第五
    十六條，僅論以一罪並加重其刑。次查被告前因違反麻醉藥
    品管理條例及肅清煙毒條例等案件，經法院分別判處有期徒
    刑三年二月、四年確定，嗣經本院以八十三年度聲字第二八
    一號裁定定其應執行刑為有期徒刑七年後，甲○○業於八十
    三年一月二十一日入監執行，經歷假釋及撤銷假釋後，於八
    十九年七月二十八日入監執行殘刑四年二月十四日，迄九十
    三年六月十三日始縮刑期滿執行完畢，有臺灣高等法院被告
    前案紀錄表在卷可查，其受有期徒刑之執行完畢後五年內，
    再犯本案有期徒刑以上之罪，為累犯，應依修正前刑法第四
    十七條之規定，遞加重其刑。爰審酌被告前曾因施用毒品而
    受觀察勒戒、強制戒治、刑之宣告及執行，當知施用毒品除
    戕害身心及危害社會秩序外，亦為法律所不准，詎猶不知戒
    除毒癮執意再犯，可見其素行不端，兼衡其智識程度，及犯
    後已坦承犯行，庭訊時態度良好等一切情狀，量處如主文所
    示之刑【新法第五十七條之規定，為法院就刑之裁量審認標
    準見解之明文化，非屬法律之變更，此有前揭最高法院九十
    五年五月二十三日第八次刑事庭會議決議第六點第(一)小點可
    資參照，自無新舊法比較之問題，應直接適用修正後之規定
    】。末查扣案白粉一包經鑑驗後，確屬毒品危害防制條例第
    二條第二項第一款之第一級毒品海洛因，爰依同條例第十八
    條第一項前段諭知沒收銷燬之。
四、末按除被告所犯為死刑、無期徒刑、最輕本刑為三年以上有
    期徒刑之罪或高等法院管轄第一審案件者外，於前條第一項
    程序進行中，被告先就被訴事實為有罪之陳述時，審判長得
    告知被告簡式審判程序之旨，並聽取當事人、代理人、辯護
    人及輔佐人之意見後，裁定進行簡式審判程序，刑事訴訟法
    第二百七十三條之一定有明文。查本件被告所犯前揭施用第
    一級毒品罪並非最輕本刑三年以上之罪，且被告於九十五年
    七月三十一日準備程序進行中，復就被訴事實為有罪之陳述
    ，經告知被告簡式審判程序之旨，被告及公訴人對於本件改
    依簡式審判程序審理亦均表示無意見，是本院合議庭即依前
    揭刑事訴訟法規定，裁定本件進行簡式審判程序，附此說明
    。
據上論斷，應依刑事訴訟法第二百九十九條第一項前段、第二百
七十三條之一第一項，毒品危害防制條例第十條第一項、第十八
條第一項前段，修正前刑法第十一條前段、修正後刑法第二條第
一項前段、修正前刑法第五十六條、修正前刑法第四十七條，判
決如主文。
本案經檢察官王家春到庭執行職務
中    華    民    國    95    年    8     月    7     日
                  刑事第八庭  法  官  楊明佳
上列正本證明與原本無異。
如不服本判決，應於判決送達後十日內向本院提出上訴狀（應附
繕本），上訴於臺灣高等法院。
                              書記官  黃炎煌
中    華    民    國    95    年    8     月    7     日
附錄法條：
毒品危害防制條例第十條
施用第一級毒品者，處六月以上五年以下有期徒刑。
施用第二級毒品者，處三年以下有期徒刑。


司法院資訊處製作；財團法人民間司法改革基金會備份。
